臺灣高等法院交通事件裁定　　　　　　 96年度交抗字第399號
抗　告　人　甲○○
即受處分人
上列抗告人因違反道路交通管理處罰條例案件，不服臺灣桃園地
方法院，中華民國96年4月30日所為裁定（96年度交聲字第144號
），提起抗告，本院裁定如下：
    主  文
原裁定撤銷，發回臺灣桃園地方法院。
    理  由
一、抗告意旨略以：「本人確已於民國（下同）96年3月19日下
    午3時許法定時限前，將聲明異議狀投入中壢監理站申訴箱
    轉送鈞院，因該院並未於每日下午下班前處理申訴箱內函文
    ，需俟隔日上班時，再處理始造成時效超過，請依法回復至
    有效時限內，並請依法裁定」等語。
二、原審裁定略以：「按受處分人，不服公路主管機關或警察機
    關所為之處罰，得於接到裁決書之翌日起20日內，向管轄地
　　方法院聲明異議，道路交通管理處罰條例第8條第1項、第87
  　條第1項定有明文。經查：本件為內政部警政署國道公路警
    察局員警於民國96年1月10日下午5時55分許，在國道三號高
    速公路北向342公里處，以異議人甲○○駕駛車牌號碼KB328
    5號自小客車，惟駕駛執照業經註銷仍駕駛小型車，違反道
    路交通管理處罰條例第21條第1項第4款規定，而填具公警局
    交字第Z00000000號舉發違反道路交通管理事件通知單，並
    經交通部公路總局新竹區監理所中壢監理站於96年2月26日
    據以開具壢監裁字第裁53-Z00000000號違反道路交通管理事
    件裁決書，並於96年2月26日由異議人甲○○本人簽收領取
    ，有交通部公路總局新竹區監理所中壢監理站回執聯影本附
    卷可稽。揆諸前揭規定，異議人不服上開處罰，自應於收受
    上開裁決書即96年2月26日之翌日起20日內（按異議人於96
    年2月26日收受本件裁決書翌日起算20日，係至96年3月18
    日屆滿，而3月18日適逢星期假日，故延至3月19日屆滿），
    以司法狀紙，敘述異議之理由，向本院聲明異議，然異議人
    遲至96年3月20日始具狀聲明異議，有卷附異議人聲明異議
    狀上之中壢監理站收文狀章戳可憑，顯已逾法定聲明異議期
    間，其聲明異議即屬違背法律上程式。至異議人雖於96年1
    月25日向交通部公路局新竹區監理所中壢監理站提出申訴，
    惟斯時異議人前開交通違規案件，尚未經前述裁決機關裁決
    ，非屬道路交通案件處理辦法所稱之交通案件，裁決機關亦
    未就異議人當時提出之申訴移送本院審理，是異議人於該時
    所為之申訴，亦於法未合。揆諸首開法條之說明，本件異議
    人聲明異議，應予駁回」。
三、經查：
(一)、「關於不變期間之計算，當事人郵遞上訴或抗告等書狀者，
    應以書狀到達法院之日，為提出於法院之日（69年台抗字第
    236號）」，「期間之計算，依民法之規定，刑事訴訟法第
　　65條定有明文，而依民法第122條規定，於一定期間內，應
　  為意思表示者，其期間之末日為星期日、紀念日或其他休息
    日時，以其休息日之次日代之，至每逢星期六下午，自經政
    府規定為休息時間，停止辦公後，倘適為上訴期間之末日，
    應以星期一上午代之，復經司法行政部會同本院於民國55年
    11月8日補充規定，通告在案，故上訴期間之末日如為星期
    六，而其上訴書狀遲至星期一上午始行到達法院者，尚難認
    其上訴逾期（59年台上字第469號）」。
(二)、本件依原審判決認定：「異議人不服處罰，應於收受裁決書
    即96年2月26日之翌日起20日內（96年2月26日收受裁決書翌
    日起算20日，係至96年3月18日屆滿，而3月18日適逢星期假
    日，延至3月19日屆滿），以司法狀紙，敘述異議之理由，
    向法院聲明異議，而異議人遲至96年3月20日始具狀聲明異
    議，有卷附異議人聲明異議狀上之中壢監理站收文狀章戳可
    憑，顯已逾法定聲明異議期間，其聲明異議即屬違背法律上
    程式」等情，固非無見，然依前述說明，本件聲明異議狀應
    以實際到達中壢監理站為計算標準，經向交通部公路總局新
    竹區監理所中壢監理站收文承辦人魏春芳查詢，其收文作業
    的確有於下午3時以後，即不再至樓下取件之情形，有電話
    紀錄在卷可查，其所為說明核與抗告人所陳相符，則抗告人
    所稱於96年3月19日下午3時許，親至交通部公路總局新竹區
    監理所中壢監理站投入申訴箱如屬實在，其所為之聲明異議
    即係在法定期間內提起，而不受中壢監理站收文承辦人於下
    午3時許以後不再收文之影響，亦即本件縱然中壢監理站之
    收文承辦人於抗告人之聲明異議狀蓋有96年3月20日之收狀
    戳，然抗告人如確實於聲明異議法定期間內之96年3月19日
    下午3時，已親自至中壢監理站提出聲明異議狀，其聲明異
    議之法定程序即難認於法不符，原審未詳細查明中壢監理站
    之收文作業情形，僅從書面形式審查，因與實際情形不符尚
    有未合，則抗告人以前詞提起抗告尚非無理由，本件原審裁
    定既有未洽，即應予以撤銷發回，並宜通知中壢監理站收文
    承辦人到庭具結作證，訊問關於本件聲明異議狀之收文作業
    時間後，另為適法裁定，以符合法制。
三、據上論結，應依道路交通案件處理辦法第26條，刑事訴訟法
    第413條前段，裁定如主文。
中　　華　　民　　國　　96　　年　　6　　月　　4　　日
                刑事第十二庭審判長法　官 蔡永昌
                            　　　法  官 陳榮和
 　　　　　　　　　　　　　 　　　法  官 施俊堯
以上正本證明與原本無異。
不得再抗告。
                                  書記官  孫佩琳
中　　華　　民　　國　　96　　年　　6　　月　　4　　日
